【裁判字號】    90,判,1920
【裁判日期】    901025
【裁判案由】    商標異議
【裁判全文】
最  高  行  政  法  院  判  決                    九十年度判字第一九二○號
    原      告  美商．普馬克RWP控股公司
                (premar.
    代  表  人  甲○○○○○○.
                (Gregor.
    訴訟代理人  陳長文  律師
                蔡瑞森  律師
    被      告  經濟部智慧財產局（承受原經濟部中央標準局業務）
    代  表  人  陳明邦
右當事人間因商標異議事件，原告不服行政院中華民國八十九年一月六日台八十九訴
字第○○五一二號再訴願決定，提起行政訴訟。本院判決如左︰
    主  文
原告之訴駁回。
訴訟費用由原告負擔。
    事  實
緣本件關係人康佑貿易有限公司於民國八十六年六月十一日以「DELUXE WILSON 」商
標，指定使用於商品及服務分類表第十九類之建築用玻璃、天然石材、人造石、地磚
、壁磚、瓷磚、紅磚、花格磚、隔熱磚、隔音磚、耐火磚、紅鋼磚、石膏板、水泥板
、玻璃瓷磚、石膏牆板、馬賽克瓷磚商品申請註冊，經被告審查核准，列為審定第八
一七三○三號商標。嗣原告以系爭商標有違商標法第三十七條第七款及第十四款之規
定，對之提出異議。案經被告為異議不成立之審定，發給中台異字第八八○一五五號
商標異議審定書。原告不服，提起訴願、再訴願，均遭駁回，遂提起本件行政訴訟。
茲摘敘兩造訴辯意旨如次：
原告起訴意旨略謂：一、按判斷二商標是否構成近似，應異時異地通體隔離觀察是否
有足以引起一般消費者混淆誤認之虞為斷，迭經鈞院著有判例，是故商標之近似與否
，商標本體之客觀比較固然重要，然判斷之關鍵仍在於其是否有引起混淆誤認之虞。
查系爭商標乃英文「DELUXE」及「WILSON」所組成，「DELUXE」一字乃「豪華、高雅
」之意，係用來形容其主要部分「WILSON」；而據以異據之商標「WILSONART 」，乃
原告前手Ralph Wilson Plastics Co.公司之創辦人Ralph Wilson 先生所創用，取「
WILSONART」為「WILSON」之「ART」的意思，用以強調其乃WILSON先生所精心研發商
品之商標，且該商標商品已達藝術化之境界，是「WILSONART 」商標所強調者亦為「
WILSON」一字，故二字造商標予人之主要印象皆為「WILSON 」，是「 DELUXEWILSON
」商標之使用將會造成消費者混淆誤認，誤認「DELUXEWILSON 」為「WILSONART」之
系列商標，誤認二商標之來源為相同，是二商標為近似之商標，彰彰明甚。揆諸原決
定機關經濟部、行政院及鈞院之決定書與判決，二商標在外觀上第一印象雖不構成近
似，然因據以異議商標之主要部分與系爭商標之主要部分，令人混淆難辨，因而認定
二造商標構成近似之案例所在多有，例如：「MONDANINEW YORK」與「MONDI &  Devi
ce」，「BINZ」與「MERCEDES-BENZ」．「EVER-BRITE」與「EVEREADY」，「COASTAL
」與「NEW WESTPACIFIC COASTAL」，「DENTI-Q 」與「DENTYNE」等等被認定二商標
構成近似，是被告及原決定機關認為二造商標並不構成近似之論點，實不足採。二、
被告認為系爭商標圖樣上之外文「WILSON」係沿襲自關係人康佑貿易有限公司（Gate
way Enterprises Limited ）早於民國七十六年十二月七日即申請註冊之註冊第四一
四五三四號「威爾森」商標音譯而來，而中文「WILSON」乃普遍常見外國人名，並不
具獨創性，國內外廠商以之作為商標圖樣或商標圖樣之一部分，指定使用於各類商品
併存者，所在多有．．．云云，亦顯有違誤，不足採用：(一)查關係人雖早於民國七十
六年十二月七日即向被告申請註冊「威爾森」商標，然關係人申請該商標之用意，乃
在使用「威爾森」商標於原告之「WILSONART 」商標商品上，茲呈送原告前手 Ralph
Wilson Plastics Co.在民國七十六年十二月十一日左右寄送「WILSONART」商標商品
予關係人之發票影本十二紙，原告前手 Ralph Wilson Plastics Co.西元一九八七年
（民國七十六年）與關係人之保證人（Stephen Lam ）書信往來資料，西元一九九○
年（民國七十九年）與該保證人簽訂之保證合約影本及民國八十一年與關係人簽訂之
經銷合約，由該等資料即可證明關係人早在民國七十六年十二月七日以前即與原告前
手有過聯絡，即知Ralph Wilson公司及該公司之著名商標「WILSONART 」。(二)關係人
明知「WILSONART 」商標為原告前手所有，卻利用原告前手不熟國內法律之弱點，搶
先申請「WILSONART 」商標中文「威爾森」之註冊，日後並將該中文「威爾森」與原
告之「WILSONART 」商標併用，茲呈送關係人西元一九九○年在室內設計年鑑所登之
「WILSONART 威爾森高級裝飾耐火板」廣告及商品型錄影本共十一紙，由該等資料即
可得知中文「威爾森」確實使用在原告之「WILSONART 」商標商品上，「威爾森」商
標「WILSONART 」商標並用在相同商品上。(三)而關係人在其異議答辯書中所提呈之西
元一九九二年空間雜誌廣告、中原大學室內設計學系畢業作品集廣告、威爾森耐火板
發票等等，亦即為原告「WILSONART 」商標商品之廣告及銷售資料，唯關係人因國人
慣用中文稱呼商標，而僅以中文「威爾森」來表達「WILSONART 」商標商品，然關係
人曾為「WILSONART 」商標商品之臺灣總代理，經過關係人多年來之代理使用，中文
「威爾森」商標商品即為英文「WILSONART 」商標商品之事實已為相關業者所熟知，
應無疑義。(四)雖然「WILSON」為普遍常見之外國人名，然卻是原告前手將「WILSON」
與「ART 」連用而首先使用在高級裝飾耐火板上的，關係人不思自創品牌，明知原告
前手之「WILSONART 」商標在國外已註冊使用近二十年之久，產品品質精美，深受消
費者歡迎，在與原告前手洽談代理權同時，即搶先註冊中文「威爾森」商標，在代理
權結束後，更將「WILSONART 」商標加以變化成「 DELUXEWILSON 」商標來申請註冊
，並與中文「威爾森」連用，意圖矇混消費者，讓消費者以先前品質優良之「WILSON
ART」商標商品即為現在之「DELUXE WILSON威爾森」商品，其搭便車之不公平競爭做
法實不可取。(五)系爭商標「DELUXE WILSON 」並非關係人所創用之商標，而「威爾森
」亦非關係人早在民國七十六年十二月即首先採用之商標，無論「DELUXE WILSON 」
或「威爾森」商標皆乃關係人抄襲原告之「WILSONART 」商標而來。三、被告認為原
告所呈送之各國註冊一覽表及註冊資料，僅係單純商標靜態權利之取得，非商標實際
使用情形之證據，而商品型錄或無日期標示，或在國外發行，或非表彰據爭商標，而
原告與關係人間之往來書信，則純為商業往來之私文書，且其日期在原告申請註冊中
文「威爾森」商標之後，是所呈送之資料無法認定據爭商標於系爭商標申請註冊時，
已廣為消費大眾所共知云云．．．，無一可採：(一)茲呈送左列證據資料以證明「威爾
森 WILSONART」中英文商標經過原告及關係人多年來之使用及銷售，美國原裝進口「
威爾森」、「WILSONART 」商標高級裝飾耐火板已為相關業者及一般消費者所知悉，
為一著名商標，殆無疑義：1.「WILSONART 」商標自西元一九六七年（民國五十六年
）起由其前手 Dart Industries Inc, Ralph  WilsonPlastics  Co. 或  Wilsonart
International,Inc.在世界各國普遍申請，並獲准註冊之世界各國商標註冊一覽表。
2.「WILSONART 」商標在阿根廷、澳大利亞、巴西、丹麥、義大利、日本、挪威、西
班牙、瑞典、越南、奧地利、印度、馬來西亞、墨西哥、瑞士、泰國、美國、加拿大
、紐西蘭、荷比盧、瓜地馬拉、智利、香港、法國、德國、秘魯．．．等數十個國家
之註冊證影本數十份，該等商標已陸續移轉於原告。3.該 WILSONART商標在中華民國
獲准註冊第二三四九三六、七一五五○二、七一五五五五及七二六四三六號商標之註
冊證影本四份。4.「WILSONART 」商標之國外產品型錄及宣傳品影本十多紙。5.「WI
LSONART 」商標銷售發票影本十十多紙。6.關係人對原告前手報告銷售情形之資料影
本三份。7.「WILSONART」商標國內型錄及廣告影本十多份。8.「WILSONART」商標國
內銷售據點、合約、名片及發票影本十多紙。(二)據爭「WILSONART 」商標國內外註冊
資料雖為商標靜態權利之取得，然若非據爭商標已達相當之知名度，已為原告所普遍
使用。原告絕不會花費如此龐大之時間與金錢在世界各國廣為註冊據爭商標；又所呈
送之產品型錄及宣傳品除可看出原告前手在香港、韓國、新加坡．．．等亞洲國家均
有分公司以銷售據爭商標商品外，在美國及世界各地都有銷售據點，而一九九四、一
九九五及一九九六年度報導，均可得知據爭商標商品擁有不錯之市場佔有率，且香港
公司亦有中文商品型錄之發行。(三)至於原證十二、十三號資料，除均為中文廣告外，
亦可得知「 WILSONART 」均與「威爾森」連用，威爾森耐火板即「WILSONART」耐火
板，該等資料之日期為民國七十九、八十一年及民國七十八年，均較系爭商標申請日
期（民國八十六年六月十一日）為早，且銷貨資料日期早自民國七十六年至八十五年
（西元一九八七年至一九九六年），亦較系爭商標申請日期（民國八十六年六月十一
日）為早，而原證九、十、十一號資料雖為原告與關係人之往來私文書，然該等資料
之日期與原告申請註冊中文「威爾森」商標之日期（民國七十六年十二月七日）相差
無幾，而原證八中第一張發票日期民國七十六年十二月十一日更與該申請日期相差僅
四天，是不難推想關係人一定在民國七十六年十二月七日以前即與原告前手有所往來
，而得知據爭商標之知名度，是被告機關之前揭理由無一可採，殆無疑義。(四)關係人
顯然係惡意剽竊他人商標據為己有，已破壞正常之商標秩序；系爭商標之使用已有使
一般消費者誤信系爭商標產品係原告所產製或誤信關係人係經原告授權而使用該商標
，而致公眾誤信之虞之情形，系爭商標顯有商標法第三十七條第七款不得申請註冊之
情事，其審定應予撤銷，以維原告及消費者之權益。四、被告認為本件系爭審定第八
一七三○三號「DELUXE WILSON 」商標係指定使用於建築用玻璃、天然石材、地磚、
石膏板、馬賽克瓷磚等商品，而據爭「WILSON」商標則指定使用於天花板、面板、塑
膠條、地板、衣廚、化粧台等建築材料及傢俱商品，二者產製過程及原料各不相同，
且其販賣、行銷場所尚非不可區隔，依一般社會通念應非屬同一或類似商品，顯無理
由：(一)按商標圖樣「相同或近似於他人先使用於同一商品或類似商品之商標，而申請
人因與該他人間具有契約、地緣、業務往來或其他關係，知悉他人商標存在者」不得
申請註冊，為本件商標異議審定時商標法第三十七條第十四款所明定。(二)查關係人康
佑貿易有限公司曾為原告前手之在臺經銷商，是關係人知悉據爭商標商品之存在，彰
彰明甚。原告欲再強調者乃關係人絕非自創「DELUXE WILSON 」商標，該商標乃抄襲
原告著名之「WILSONART 」商標而來，既是抄襲之商標，自然要有技巧地變化，使之
與原來之商標看起來並不近似，然仔細分析比較後即可知其抄襲之意圖及用心，被告
機關及原決定機關僅拘泥於二商標之比較，而無視關係人抄襲商標之事實與意圖，其
保守之見解實不足採，不僅無法維持商場之正常秩序，更讓心存僥倖之不法商人有機
可圖，其固步自封之作法，實不足取。(三)如前段所述，二造商標構成近似，無庸置疑
，且系爭商標指定使用於建築用玻璃、天然石材、地磚、石膏板、馬賽克瓷磚等商品
，與據爭「WILSONART 」商標所指定使用之天花板、面板、塑膠條、地板等同屬建築
世界裡之相關連商品，且其販賣場所，行銷管道皆相同，被告強予區分二商標商品原
料、產製方法及用途不同，認其非屬同一或類似商品，實有悖社會一般通念。(四)是關
係人顯然惡意抄襲、剽竊他人先使用之商標，而使用在性質類似之建築、裝潢等相關
商品上，故系爭商標亦違反商標法第三十七條第十四款之情事，殆無可疑。敬祈鈞院
鑒核，依法判決撤銷原處分及一再訴願決定，並命被告另為撤銷第八一七三○三號「
DELUXE WILSON 」商標審定之處分，用保原告及一般消費者之合法權益，實感德便等
語。
被告答辯意旨略謂：按商標圖樣相同或近似於他人著名之商標或標章，有致公眾混淆
誤認之虞者，或相同或近似於他人先使用於同一商品或類似商品之商標，而申請人因
與該他人間具有契約、地緣、業務往來或其他關係，知悉他人商標存在者，不得申請
註冊，固為商標法第三十七條第七款前段及第十四款前段所規定，惟商標圖樣與他人
之商標不相同或近似，即無適用；而類似商品，應依一般社會通念，市場交易情形，
並參酌該商品之產製、原料、用途、功能或銷售場所等各種相關因素判斷之，復為當
時商標法施行細則第十五條第二項所規定。查原告主張其係高級裝飾耐火板、地板等
建築材料之產製公司，使用「WILSONART 」商標於建築相關產品，該商標自西元一九
九七年由前手美商．達德工業公司陸續於阿根廷、巴西、日本、義大利等國註冊，並
在我國獲准註用為第二三四九三六號、第七一五五○二號、第七一五五五五號及第七
二六四三六號等商標，該商標所表彰之商品除在世界各國銷售，亦經原告在台銷售，
原告並受讓取得中文「威爾森」商標之專用權，其「WILSONART 威爾森」商標已為一
般消費者所知悉，系爭商標惡意剽竊他人商標，又關係人曾為原告之在台經銷商，顯
知悉據以異議商標之存在，系爭商標自不得申請註冊云云，惟查系爭審定第八一七三
○三號「DELUXE WILSON」商標圖樣與據以異議之「WILSONART」商標圖樣之外文雖均
有WILSON，而系爭商標圖樣係由外文DELUXE及WILSON並列而成，據以異議商標圖樣則
由外文WILSON及ART連結成一單字WILSONART，二者予人寓目印象有別。況系爭商標圖
樣之外文WILSON係關係人於七十六年十二月七日申請之註冊第四一四五三四「威爾森
」商標音譯而來，且外文WILSON乃普遍常見之外國人名，不具獨創性，國內外廠商以
之作為商標圖樣之一部分，指定使用於各類商品併存者，所在多有，有商標圖樣名稱
查詢表附卷可稽。又原告檢送之各國註冊一覽表及註冊資料，僅係單純商標靜態權利
之取得，非商標實際使用情形之證據，而商品型錄或無日期標示，或在國外發行，或
非表彰據以異議商標，而原告與關係人間之往來書信，則純屬商業往來之私文書，且
其日期在關係人申請註冊「威爾森」商標後，僅憑原告與關係人間曾有經銷關係及銷
售予關係人之發票，尚難遽認據以異議商標於系爭商標申請註冊時已為消費大眾所共
知。再者，系爭商標係指定使用於建築用玻璃、天然石材、地磚、石膏板、馬賽克瓷
磚等商品，而據以異議之商標指定使用於天花板、面板、塑膠條、地板、衣廚、化粧
台等建築材料及傢俱類商品，其產製過程及原料各不相同，販賣、行銷場所尚非不可
區隔，依一般社會通念，應非屬同一或類似商品，系爭商標應無商標法第三十七條第
七款及第十四款規定之適用。系爭商標與據以異議商標圖樣之構成各異，一般人尚非
不易分辨，縱訴稱據以異議之商標著名云云，究難因而即謂系爭商標有致公眾混淆誤
認之虞。從而被告為異議不成立之審定，並無不當。請駁回原告之訴等語。
    理  由
按商標圖樣相同或近似於他人著名之商標或標章，有致公眾混淆誤認之虞者，或相同
或近似於他人先使用於同一商品或類似商品之商標，而申請人因與該他人間具有契約
、地緣、業務往來或其他關係，知悉他人商標存在者，不得申請註冊，固為商標法第
三十七條第七款前段及第十四款前段所規定，惟商標圖樣與他人之商標不相同或近似
，即無適用。而類似商品，應依一般社會通念，市場交易情形，並參酌該商品之產製
、原料、用途、功能或銷售場所等各種相關因素判斷之，復為當時商標法施行細則第
十五條第二項所明定。查系爭審定第八一七三○三號「DELUXE WILSON 」商標圖樣（
如附圖一），據以異議之註冊第二三四九三六號、第七一五五○二號、第七一五五五
五號、第七二六四三六號「WILSONART 」商標圖樣（如附圖二），原告固以其係高級
裝飾耐火板、地板等建築材料之產製公司，使用「WILSONART 」商標於建築相關產品
，該商標自西元一九九七年由前手美商．達德工業公司陸續於阿根廷、巴西、日本、
義大利等國註冊，並在我國獲准註冊為第二三四九三六號、第七一五五○二號、第七
一五五五五號及第七二六四三六號商標，該商標所表彰之商品除在世界各國銷售，亦
經原告在台銷售，原告並受讓取得中文「威爾森」商標之專用權，其「WILSONART 威
爾森」商標已為一般消費者所知悉，系爭商標惡意剽竊他人商標，又關係人曾為原告
之在台經銷商，顯知悉據以異議商標之存在，系爭商標自不得申請註冊云云。但查系
爭審定商標第八一七三○三號「DELUXEWILSON」商標圖樣與據以異議之「 WILSONART
」商標圖樣之外文雖均有WILSON，然系爭商標圖樣係由外文DELUXE及WILSON並列而成
，據以異議商標圖樣則由外文WILSON及ART連結成一單字WILSONART，二者予人寓目印
象有別。況系爭商標圖樣上之外文WILSON係關係人於民國七十六年十二月七日申請之
註冊第四一四五三四號「威爾森」商標音譯而來，且外文WILSON乃普遍常見之外國人
名，不具獨創性，國內外廠商以之作為商標圖樣之一部分，指定使用於各類商品併存
者，所在多有，有商標圖樣名稱查詢表附原處分卷可稽。又原告檢送之各國註冊一覽
表及註冊資料，僅係單純商標靜態權利之取得，非商標實際使用情形之證據，而商品
型錄或無日期標示，或在國外發行，或非表彰據以異議商標，而原告與關係人間之書
信往來，純屬商業往來之私文書，且其日期在關係人申請註冊「威爾森」商標後，僅
憑原告與關係人間曾有經銷關係及銷售予關係人之發票，尚難認據以異議商標於系爭
商標申請註冊時已為消費大眾所共知。再者，系爭商標係指定使用於建築用玻璃、天
然石材、地磚、石膏板、馬賽克瓷磚等商品，而據以異議商標指定使用於天花板、面
板、塑膠條、地板、衣廚、化粧台等建築材料及傢俱類商品，其產製過程及原料各不
相同，販賣、行銷場所尚非不可區隔，依一般社會通念，應非屬同一或類似商品，系
爭商標尚無商標法第三十七條第七款及第十四款規定之適用，被告乃為異議不成立之
審定。原告不服，循序提起行政訴訟，主張系爭商標圖樣之外文DELUXEWILSON與據以
異議商標圖樣之外文WILSONART予人主要印象皆為 WILSON，應屬近似之商標，且關係
人曾為據以異議商標商品之台灣總代理，多年來將中文威爾森與據以異議商標併同使
用，相關業者已熟知中文威爾森商品即為「WILSONART 」商標商品，又據以異議商標
在國外註冊使用近二十年，為一著名商標，系爭商標惡意剽竊有致消費者混淆誤認之
虞，所指定使用之商品亦為類似商品云云。然查系爭商標圖樣係由外文DELUXE及WILS
ON並列而成，據以異議商標圖樣則由外文WILSON及ART連結成一單字WILSONART，二者
予人寓目印象已屬有別。且系爭商標圖樣上之外文WILSON係關係人於民國七十六年十
二月七日申請註冊第四一四五三四號之「威爾森」商標音譯而來，而外文WILSON乃普
遍常見之外國人名，不具獨創性，國內外廠商以之作為商標圖樣之一部分者，所在多
有。又原告檢送之資料或屬單純商標靜態權利之取得；或屬商業往來之私文書或屬無
證據力，要難證明據以異議商標於系爭商標申請註冊時已為消費大眾所共知。況系爭
商標指定使用於建築用玻璃、天然石材、地磚、石膏板、馬賽克瓷磚等商品；而據以
異議商標指定使用於天花板、面板、塑膠條、地板、衣廚、化粧台等建築材料及傢俱
類商品，其產製過程及原料互有不同，販賣、行銷場所尚非不可區隔，依一般社會通
念，應非屬同一商品。參酌系爭商標與據以異議商標圖樣之構成各異，一般人尚非不
易分辨之情，從據以異議之商標係屬著名之商標，亦難執此而謂系爭商標有致公眾混
淆誤認之虞。從而被告所為異議不成立之審定，並無違誤。一再訴願決定，遞予維持
，亦無不合。原告起訴論旨，難謂有理，應予駁回。
據上論結，本件原告之訴為無理由，爰依行政訴訟法施行法第二條、行政訴訟法第九
十八條第三項前段，判決如主文。
中    華    民    國      九十      年      十        月    二十五      日
                    最 高 行 政 法 院  第 三 庭
                                審 判 長 法  官      曾  隆  興
                                         法  官      吳  錦  龍
                                         法  官      徐  樹  海
                                         法  官      鄭  淑  貞
                                         法  官      林  家  惠
右  正  本  證  明  與  原  本  無  異
                                         法院書記官  陳  盛  信
中    華    民    國      九十      年      十        月    二十六      日


司法院資訊處製作；財團法人民間司法改革基金會備份。
